【裁判字號】    99,小上,33
【裁判日期】    990429
【裁判案由】    給付票款
【裁判全文】
臺灣臺中地方法院民事判決              99年度小上字第33號
上  訴  人  乙○○
被  上訴人  甲○○
上列當事人間請求給付票款事件，上訴人對於中華民國99年3月
5日本院臺中簡易庭98年度中小字第2690號第一審判決提起上訴
，本院判決如下：
    主      文
上訴駁回。
第二審訴訟費用新臺幣壹仟伍佰元由上訴人負擔。
    理      由
一、本件上訴意旨略以：上訴人於民國98年10月26日作成民事答
    辯狀（二），其真意係在表達系爭支票之直接前後手為訴外
    人黃裕芳及孫敏婷，而非上訴人。此由上訴人於前開答辯狀
    第一頁即指出「在97年9月間，黃裕芳眼見診所經營未上軌
    道，便乃萌生退出合夥之意，故乃由孫敏婷將上開存簿退還
    黃裕芳，並要求黃裕芳將系爭支票背書返還，由於當時會計
    係由孫敏婷負責，故系爭支票亦由其收受」等語，即可得知
    。惟原審誤用民事訴訟法第279條自認之規定，逕認被上訴
    人取得系爭支票之直接前手係黃裕芳，其判決顯已違背法令
    ，且該推論亦違反論理法則。又被上訴人與孫敏婷共同作假
    帳，欺騙上訴人，顯係以惡意之方式取得系爭票據，且被上
    訴人取得系爭支票，並無對價關係，惟原審疏未依票據法第
    14 條第1、2項規定駁回被上訴人之請求，其判決違背法令
    。另提示系爭支票者，係黃裕芳於98年2月11日所為，而非
    被上訴人，此與被上訴人所述不符，且系爭支票之到期日為
    97 年9月30日，並據被上訴人所述，黃裕芳係於97年10月底
    方背書交予被上訴人，是該背書核屬「期後背書」，被上訴
    人應承擔上訴人與黃裕芳間得主張之所有抗辯，亦即黃裕芳
    取得系爭支票並無對價，自應退還，然竟未為之，顯有不當
    得利之惡意，惟原審並未審酌，該判決違背法令等語。
二、按小額程序之第二審判決，如依上訴意旨足認上訴為無理由
    者，得不經言詞辯論為之，民事訴訟法第436條之29第2款定
    有明文。
三、本院查：
(一)、原審依被上訴人所提彰化銀行匯款回條聯影本1紙（詳見原
    審卷第52頁）及上訴人於98年10月26日作成之民事答辯狀（
    二）所稱「而其（指被上訴人）前手即係黃裕芳」等語（詳
    見原審卷第28頁），對於被上訴人主張黃裕芳將系爭支票交
    付被上訴人乙節，亦不爭執。經審酌被上訴人主張取得系爭
    支票之經過，尚與社會一般常情相符，又有其提出之彰化銀
    行匯款回條聯影本可資佐證，此外，上訴人又未舉何證據證
    明被上訴人確實有「侵占」系爭支票之事實等情後，認定系
    爭支票係由黃裕芳交付被上訴人乙節，難認有何違反論理法
    則之可言。況被上訴人於原審98年12月8日言詞辯論時主張
    ：「系爭支票是黃裕芳本人交付，是去年下半年（詳細時間
    不記得），在台中市一間便利商店（來爾富）門口交給我‧
    ‧‧。」等語，上訴人之複代理人明確陳稱：「‧‧‧。對
    原告（被上訴人）所述的交票過程沒有意見‧‧‧。」等語
    （詳見原審卷第32頁背面），亦屬對於被上訴人主張事實之
    自認，是上訴人指摘原審誤用民事訴訟法第279條自認之規
    定，尚無理由。
(二)、再者，上訴理由指摘原審未依票據法第14條第1、2項規定駁
    回被上訴人之請求，其判決違背法令等語。惟查，以票據法
    第14條規定為抗辯者，應就該部分之事實負舉證之責，而原
    審以被上訴人取得系爭支票客觀上難認有何票據法第14條規
    定「以惡意或有重大過失取得票據者」或「無對價或以不相
    當之對價取得票據者」之情形，且證人李耘緁之證述內容亦
    不能證明被上訴人有前揭票據法第14條所規定之情形，上訴
    人復未再舉證證明本件確有票據法第14條所規定之情形，因
    而認定上訴人前揭票據法第14條之抗辯不足為採。其舉證責
    任之分配核屬適法允當，要無違背法令之可言。
(三)、至上訴人所提「期後背書」之抗辯，核屬新攻擊防禦方法。
    按當事人於小額訴訟第二審程序不得提出新攻擊或防禦方法
    ，但因原法院違背法令致未能提出者，不在此限，民事訴訟
    法第436條之28定有明文。上訴人於原審並未提出上開攻擊
    防禦方法，業經本院核閱原審卷無誤，且上訴人非因原法院
    違背法令致未能提出該攻擊或防禦方法，揆諸前揭規定，本
    院自不得就此部分予以審酌。
(四)、從而，本件原審判決並無違背法令，上訴人之上訴顯無理由
    ，揆諸首揭規定，爰不經言詞辯論，逕以判決駁回之。
四、依民事訴訟法第436條之32第1項準用同法第436條之19第1項
    規定，第二審法院為訴訟費用之裁判時，應確定其訴訟費用
    額，而本件第二審訴訟費用額確定為新臺幣1,500元，爰諭
    知如主文第2項所示。
五、據上論結，本件上訴顯無理由，應依民事訴訟法第436條之
    29第2款、第436條之32第1、2項、第449條第1項、第436條
    之19第1項、第78條，判決如主文。
中    華    民    國    99    年    4     月    29    日
                  民事第二庭  審判長法  官  王銘
                                    法  官  涂秀玲
                                    法  官  黃炫中
正本證明與原本無異。
本判決不得上訴。
中    華    民    國    99    年    4     月    29    日
                                    書記官  陳佳君

司法院資訊處製作；財團法人民間司法改革基金會備份。
